【裁判字號】    98,易,2236
【裁判日期】    980810
【裁判案由】    詐欺
【裁判全文】
臺灣臺中地方法院刑事判決              98年度易字第2236號
公  訴  人  臺灣臺中地方法院檢察署檢察官
被      告  甲○○
                    （現另案在臺灣臺中看守所羈押中）
上列被告因詐欺案件，經檢察官提起公訴（98年度偵字第12779
號），被告於準備程序中就被訴事實為有罪之陳述，經告以簡式
審判之旨，並聽取意見後，本院合議庭裁定由受命法官獨任進行
簡式審判程序，判決如下：
    主    文
甲○○幫助意圖為自己不法之所有，以詐術使人將本人之物交付
，累犯，處有期徒刑肆月，如易科罰金，以新臺幣壹仟元折算壹
日。
    犯 罪 事 實
一、甲○○前民國90年間，因恐嚇取財案件，經臺灣彰化地方法
    院以92年度易字第240號判處有期徒刑9月確定；另於92年間
    ，因公共危險案件，經臺灣南投地方法院（下稱南投地院）
    以92年度交訴字第23號判處有期徒刑10月確定；復因施用第
    一、二級毒品案件，經南投地院以92年度訴字第466號分別
    判處有期徒刑8月、4月確定；上開4罪經定應執行刑為有期
    徒刑2年5月；復因竊盜案件，經南投地院以93年度埔刑簡字
    第103號判處有期徒刑6月確定，並與上開定應執行刑有期徒
    刑2年5月部分接續執行，嗣於95年4月7日因假釋付保護管束
    出監，其後上開假釋經撤銷，應執行殘刑有期徒刑5月；另
    於95年間，因施用第一級毒品案件，經南投地院以95年度訴
    字第577號判處有期徒刑8月確定；復因竊盜案件，經本院以
    95年度易字第2509號判處有期徒刑8月確定；復因贓物案件
    ，經南投地院以95年度易字第526號判處有期徒刑4月確定；
    另因施用第一級毒品、竊盜等案件，經南投地院以95年度訴
    字第844號分別判處有徒刑9月、6月、4月確定，另涉妨害自
    由部分經提起上訴後，經臺灣高等法院臺中分院以96年度上
    訴字第230號分別判處有期徒刑3月、拘役50日確定，上開8
    罪嗣經分別減為有期徒刑4月、4月、2月、4月又15日、3月
    、2月、1月又15日、拘役25日，定應執行刑為有期徒刑1年6
    月，拘役25日；上開8罪並與上開案件殘刑有期徒刑5月部分
    接續執行，有期徒刑部分於97年7月20日執行完畢。詎猶不
    知警惕，甲○○依一般社會生活之通常經驗，應可知悉一般
    人均可自行申請金融帳戶使用，如非意圖供犯罪使用，無收
    購他人金融帳戶之必要，並可預見提供金融帳戶供人使用，
    可能幫助他人作為詐欺被害人匯款之用，藉以遂行詐欺犯行
    ，並逃避檢警人員之追緝，竟仍基於幫助他人詐欺取財之不
    確定犯意，於97年12月18日前之某日，於不詳地點，將於97
    年10月27日向臺中商業銀行龍井分行（下稱臺中銀行龍井分
    行）申設之帳號000000000000號帳戶之存摺、印章、金融卡
    連同密碼，以新臺幣（下同）3,000元之代價，交付予真實
    姓名年籍不詳之綽號「阿龍」成年男子（下稱「阿龍」），
    嗣「阿龍」所屬之詐欺集團成員，意圖為自己不法所有，於
    97年12月18日上午9時許，撥打電話予乙○○○，佯稱係地
    檢署人員，並詐稱因其帳戶涉及詐欺案件，須依指示將帳戶
    內存款匯至指定安全帳戶云云，致乙○○○陷於錯誤，於同
    日下午2時20分許，在臺北縣樹林市○○路○段27之7號第一
    商業銀行以臨櫃匯款方式，匯款26萬元入甲○○之上開金融
    帳戶內，該詐欺集團成員旋將上開存款提領殆盡。嗣經乙○
    ○○發覺受騙，報警處理查獲。
二、案經臺中縣警察局烏日分局報告臺灣臺中地方法院檢察署檢
    察官偵查起訴。
    理    由
一、前揭臺中銀行龍井分行之帳戶確為被告甲○○所申設，並於
    97年12月18日前某日，由被告以3000元之代價交付予「小蔡
    」，嗣被害人乙○○○因遭詐欺集團成員詐騙，而匯上開款
    項至被告上開臺中銀行龍井分行帳戶之事實，業據被告甲○
    ○於本院審理時坦承不諱，核與被害人乙○○○於警詢中之
    指述情節相符，復有第一銀行匯款申請書回條、被告甲○○
    之臺中銀行龍井分行帳戶存款業務往來申請約定書及交易明
    細、內政部警政署反詐騙諮詢專線紀錄表、臺北縣政府警察
    局樹林分局樹林派出所受理詐騙帳戶通報警示簡便格式表、
    金融機構聯防機制通報單在卷可證，是被告上開臺中銀行龍
    井分行帳戶確為詐欺集團作為實施本案詐欺取財犯行之用乙
    節，足堪認定。
二、按刑法上之故意，可分為直接故意與不確定故意（未必故意
    ），所謂「不確定故意」，係指行為人對於構成犯罪之事實
    ，預見其發生而其發生並不違背其本意者，刑法第13條第2
    項定有明文。今日一般人至銀行或郵局開設帳戶並非難事，
    如非供犯罪之非法使用，衡情自無置自己名義帳戶不用，而
    出價取得他人帳戶使用之必要。又衡諸金融存款帳戶事關存
    戶個人財產權益之保障，除非本人或與本人親密關係者，難
    認有何理由可自由流通使用該存摺，而一般人均有妥為保管
    防阻他人任意使用之認識，縱因特殊情況偶有交他人使用之
    需，亦必然深入瞭解用途再行提供以使用，方符常情。是無
    正當理由，將帳戶提供他人使用，客觀上足可預見其目的，
    係欲以該金融帳戶供作犯罪出入之帳戶或其他不法目的，否
    則應無隱匿自己名義帳戶而購買他人金融帳戶使用之必要。
    且邇來利用電話或報紙刊登廣告詐欺取財之犯罪類型層出不
    窮，該等犯罪多數均係利用人頭帳戶作為出入帳戶，並經媒
    體廣為披載，此應為一般人本於一般認知能力所易於意會者
    。再者，「阿龍」取得被告甲○○上開帳戶之存摺、印章及
    金融卡連同密碼後，確有交由不詳犯罪集團，利用被告甲○
    ○上開帳戶作為犯詐欺取財罪之出入帳戶，而被告甲○○於
    本院供承：伊將帳戶交給「阿龍」，也知道「阿龍」可能會
    拿去做不法使用等語，並為認罪之表示（見本院卷第23頁反
    面），足見被告確有容任該不詳犯罪集團成員利用其交付之
    上開帳戶犯詐欺取財罪之不確定故意至明。綜上所述，被告
    甲○○自白與事實相符，事證明確，其幫助詐欺取財之行為
    ，均洵堪認定。
三、按幫助犯之成立，主觀上行為人須有幫助故意，客觀上須有
    幫助行為，意即須對於犯罪與正犯有共同之認識，而以幫助
    之意思，對於正犯資以助力，而未參與實施犯罪之行為者而
    言（參照最高法院75年度臺上字第1509號、88年度臺上字第
    1270號判決意旨）。本案被告甲○○將其所有上開帳戶存摺
    、印章及金融卡連同密碼提供「阿龍」所屬詐欺集團使用，
    使該詐欺集團成員作為對被害人實行詐欺取財犯罪之取款工
    具，顯係基於幫助他人實行詐欺取財犯罪之犯意，且所為提
    供金融帳戶之行為，亦屬刑法詐欺罪構成要件以外之行為。
    是核被告甲○○所為，係犯刑法第30條第1項、刑法第339條
    第1項之幫助詐欺取財罪。又其行為僅止於幫助，爰依刑法
    第30條第2項規定，按正犯之刑減輕之。又被告甲○○前於9
    0年間，因恐嚇取財案件，經臺灣彰化地方法院以92年度易
    字第240號判處有期徒刑9月確定；另於92年間，因公共危險
    案件，經南投地院以92年度交訴字第23號判處有期徒刑10月
    確定；復因施用第一、二級毒品案件，經南投地院以92年度
    訴字第466號分別判處有期徒刑8月、4月確定；上開4罪經定
    應執行刑為有期徒刑2年5月；復因竊盜案件，經南投地院以
    93年度埔刑簡字第103號判處有期徒刑6月確定，並與上開定
    應執行刑有期徒刑2年5月部分接續執行，嗣於95年4月7日因
    假釋付保護管束出監，其後上開假釋經撤銷，應執行殘刑有
    期徒刑5月；另於95年間，因施用第一級毒品案件，經南投
    地院以95年度訴字第577號判處有期徒刑8月確定；復因竊盜
    案件，經本院以95年度易字第2509號判處有期徒刑8月確定
    ；復因贓物案件，經南投地院以95年度易字第526號判處有
    期徒刑4月確定；另因施用第一級毒品、竊盜等案件，經南
    投地院以95年度訴字第844號分別判處有徒刑9月、6月、4月
    確定，另涉妨害自由部分經提起上訴後，經臺灣高等法院臺
    中分院以96年度上訴字第230號分別判處有期徒刑3月、拘役
    50日確定，上開8罪嗣經分別減為有期徒刑4月、4月、2月、
    3月、4月又15日、1月又15日、拘役25日，定應執行刑為有
    期徒刑1年6月，拘役25日；上開8罪並與上開案件殘刑有期
    徒刑5月部分接續執行，有期徒刑部分於97年7月20日執行完
    畢之事實，有臺灣高等法院被告前案紀錄表及臺灣臺中地方
    法院檢察署刑案資料查註紀錄表各1份在卷可參，其受有期
    徒刑之執行完畢後，5年以內故意再犯本案有期徒刑以上之
    罪，為累犯，應依刑法第47條第1項之規定，加重其刑，並
    先加重後減輕之。爰審酌被告甲○○提供上揭銀行帳戶供詐
    欺集團成員使用，助長詐欺集團財產犯罪之風氣，致本案被
    害人受騙而匯款，實為當今社會層出不窮之詐財事件所以發
    生之根源，造成社會互信受損，擾亂金融交易往來秩序，影
    響層面甚大，且亦因被告提供個人帳戶，致使執法人員難以
    追查該詐欺集團之真實身分，所為實屬不該，自應受有相當
    之非難，並考量被告於本院審理時坦承犯行，犯後態度尚稱
    良好及其犯罪動機、目的、手段、對於被害人所生之危害及
    犯罪後坦承犯行態度良好等一切情狀，量處如主文所示之刑
    ，併諭知易科罰金之折算標準，以示儆懲。
據上論斷，應依刑事訴訟法第273條之1第1項、第299條第1項前
段，刑法第30條第1項前段、第2項、第339條第1項、第47條第1
項、第41條第1項前段，刑法施行法第1條之1第1項、第2項前段
，判決如主文。
本案經檢察官丙○○到庭執行職務
中    華    民    國    98    年    8    月    10    日
                    刑事第三庭  法  官  李慧瑜
以上正本證明與原本無異。
如不服本判決應於收受判決後10日內向本院提出上訴書狀，並應
敘述具體理由；其未敘述上訴理由者，應於上訴期間屆滿後20日
內向本院補提理由書（均須按他造當事人之人數附繕本）「切勿
逕送上級法院」。
                                書記官  陳青瑜
中    華    民    國    98    年    8    月    10    日
附錄論罪科刑法條
中華民國刑法第339條第1項
意圖為自己或第三人不法之所有，以詐術使人將本人或第三人之
物交付者，處5年以下有期徒刑、拘役或科或併科1千元以下罰金
。


司法院資訊處製作；財團法人民間司法改革基金會備份。
